【裁判字號】    88,訴,1683
【裁判日期】    891101
【裁判案由】    毒品危害防制條例
【裁判全文】
臺灣臺中地方法院刑事判決                        八十八年度訴字第一六八三號
    公  訴  人  臺灣臺中地方法院檢察署檢察官
    被      告  乙○○
    指定辯護人  本院公設辯護人  戊○○
右列被告因毒品危害防制條例案件，經檢察官提起公訴 (八十八年度偵字第一七０一
五號)，本院判決如左：
    主  文
乙○○幫助轉讓第二級毒品未遂，累犯，處有期徒刑貳年，扣案之安非他命柒包淨重
陸點捌壹公克（包裝重壹點參陸公克）沒收並銷燬之。又持有第一級毒品，累犯，處
有期徒刑陸月，扣案之海洛因壹袋淨重壹點玖壹公克（包裝重零點參貳公克）、分裝
空袋拾參個均沒收，海洛因部分並銷燬之。主刑部分應執行有期徒刑貳年伍月。
    事  實
一、乙○○前於民國八十二、八十五年間曾犯違反麻醉藥品管理條例及違反肅清煙毒
    條例之罪，經台灣高等法院台中分院及本院分別判處有期徒刑六月、七月、八月
    、九月確定，最近一次甫於八十七年三月三十一日保護管束期滿執行完畢，猶不
    知悔改。緣丙○○（公訴人另行不起訴處分）因吸食並持有安非他命、海洛因，
    為警於民國八十八年七月十六日十七時許，在台中縣大里市○○路五三六號查獲
    ，警詢時供稱其中之安非他命係向綽號「小易」之己○○（通緝中）在同年七月
    三、四日左右所購買，丙○○旋在警方人員指示下，擬以電話與己○○聯絡購買
    安非他命事宜，適己○○打電話與丙○○聯繫，詢問是否須要安非他命，丙○○
    偽稱需要，雙方並約定在台中市○○路與十甲路口見面，己○○即聯絡乙○○，
    告知其朋友身體不適，須有安非他命，請求幫助攜帶二、三日前交付之安非他命
    前往現場交付給丙○○，並告知丙○○之長相特徵，當日下午十九時許，乙○○
    攜帶己○○交付之前開安非他命七包淨重六．八一公克（包裝重一、三六公克）
    及日前己○○無償轉讓供其施用之之海洛因一袋淨重一．九一公克（包裝重０．
    三二公克）前往，將海洛因置於計程車內，安非他命放在身上，在安非他命拿出
    放在手上正擬交付丙○○前，即為預先埋伏之警方人員查獲，並扣得上開安非他
    命、海洛因毒品及分裝空袋十三個。
二、案經台中縣警察局霧峰分局報請臺灣臺中地方法院檢察署檢察官偵查起訴。
    理  由
一、訊據被告乙○○，對於右開時、地轉讓第二級毒品安非他命予丙○○不遂及持有
    第一級毒品海洛因之事實，坦承不諱，並有安非他命七包淨重六．八一公克（包
    裝重一、三六公克）、海洛因一袋淨重一．九一公克（包裝重０．三二公克）分
    裝空袋十三個扣案足證。此外復有法務部調查局鑑定通知書及八十九年九月十六
    日（８９）陸（一）字第八九０六六二八二號檢驗通知書各乙份在卷足稽。公訴
    人雖認被告上開交付安非他命未遂之行為係犯幫助販賣毒品罪，持有海洛因行為
    係犯意圖販賣而持有第一級毒品罪嫌，惟查：
(一)被告否認於警訊中所為供述真實，辯稱在警察局時其頭昏昏的，不知警察問什麼
    、寫什麼，並被警察刑求，刑求部分為警所否認，然被告於檢察官初訊時供稱，
    扣案毒品係綽號「小易」之人在前幾天交付，要伊拿至現場交付與丙○○特徵相
    同之男子，沒說要收錢；其後於偵查中補稱「小易」係當天中午三點多打電話給
    伊，說那人五點多到現場等伊，是在查獲前二天在永春東路交給扣案毒品；又本
    院當庭勘驗被告之偵訊錄音帶，被告供稱被扣毒品是「小易」二天前給的，並說
    可以施用一點點，幾天後有朋友要用等語（本院八十九年十月四日審判筆錄）。
    另丙○○於檢察官初訊亦供稱：案發當日係有一個朋友叫我到十甲東路、振興路
    口拿一包東西，並說是「小易」會託人拿來，但我不知是什麼東西，於檢察官嗣
    後訊問時，另稱：（檢問：警方如何查獲己○○？）我向警方說她是大盤商，我
    說有辦法連絡她，警方就叫我約她出來，她的外號叫「小易」，.... 當天沒有
    向她說要買安非他命等語，均未提及丙○○打電話與「小易」者聯絡時，有提到
    要買安非他命，而被告欲交付安非他命予丙○○時，亦未提到要收代價，參酌被
    告於偵查中所稱，上開扣案毒品係二天前「小易」在永春東路前交付，提到被告
    可以施用一點點，幾天後有朋友要用等語，尚難遽認被告對於交付安非他命予丙○○乙事，係屬販賣安非他命毒品之交付行為乙事，有所知悉，且丙○○於偵查
    時，復提及於警察局打電話予小易者聯絡時，未提及要買安非他命，亦難認丙○○上開與「小易」電話中聯絡之行為為買賣安非他命之要約行為。退一步言，縱
    認丙○○聯絡「小易」時提及要購買五千元安非他命毒品，佐以被告欲交付安非
    他命毒品予丙○○時，並未提及要收受代價，另參酌證人即查獲警員甲○○證言
    ，被告於案發時問丙○○要多少安非他命之證言，亦無從遽為推論被告知悉交付
    毒品安非他命行為，性質上為販賣毒品之交付行為，縱己○○與丙○○間之毒品
    交易為販賣行為，被告所為者為販賣毒品之交易行為，按諸「所犯重於所知，從
    其所知」之法理，僅得論以被告幫助轉讓第二級毒品未遂罪。
(二)公訴人雖以被告自白不諱，核與同案被告丙○○供述情節相符為其立證，除被告
    與丙○○於偵查中均否認當日之交付毒品行為係屬販賣行為外，僅於警訊中被告
    自白及丙○○供詞，始提到被告及丙○○均知悉當日交付毒品安非他命行為，係
    丙○○向「小易」者購買安非他命之交付行為，惟上開警訊筆錄之真實性為被告
    所否認，又與丙○○於偵查中所供述者不符，而到案證人即當日查獲之警員甲○○又證稱警訊錄音帶業因九二一震災而浸水，無從提供。又同案被告丙○○固於
    警訊中供稱，係向「小易」購買安非他命五千元，惟證人即警員甲○○到庭具結
    ，證稱：另一警員隨在丙○○後，被告自另一邊口袋掏出東西，問丙○○要多少
    等語，顯然被告對於丙○○究向「小易」拿多少安非他命並不知情；縱丙○○果
    真向「小易」買安非他命五千元，依當時安非他命每錢市價為三千元，丙○○既
    僅購買五千元（相當於一點六六七錢，換算為六點二二公克），被告何須攜帶八
    點二公克左右之安非他命前往，復問丙○○要多少，顯見被告辯稱係「小易」要
    其帶東西予丙○○時，並未告知被告丙○○所需之確實數量，如何謂被告知悉「
    小易」委請其交付丙○○安非他命之行為，係屬販賣行為。本院又無其他方式足
    資證明警訊筆錄內容與被告供述內容一致，尚難僅以警訊筆錄作為被告有罪之證
    據。
(三)證人即查獲之警員甲○○到院具結，證稱當日逮捕丙○○至派出所時，丙○○之
    大哥大響，對方問需不需要藥，即與聯絡在旱溪東路一家婚紗店前，當時在被告
    手上找到一包藥，另一警員隨在丙○○後，被告自另一邊口袋掏出東西，問丙○○要多少，另在車上座椅下找到海洛因及分裝袋等情，亦未提及二人間確有提價
    金情事，而既在被告手上扣得安非他命及在車上扣得海洛因及分裝袋，顯難證明
    被告為警查獲時，業已交付安非他命毒品予丙○○，核其行為尚屬未遂階段。
(四)被告於偵查中供稱，扣案毒品係「小易」於二天前交付的，施用毒品係「小易」
    給的，每次與「小易」見面都會給一點點，安非他命、海洛因二種毒品都有，雖
    被告於審理中改稱，係向綽號「小強」者在聯美戲院買的，並舉證人丁○○為證
    ，惟丁○○固稱被告確有向「小強」購買東西乙事，但買什麼東西不清楚，業據
    丁○○於本院審理時具結屬實在卷，尚難證明被告為警所扣得之毒品，確係向綽
    號「小強」者購得，從而應認扣案毒品確係綽號「小易」女子所交付無訛，係供
    被告施用第一級毒品海洛因、第二級毒品安非他命之用，此從被告為警查獲時，
    採集之尿液經送鑑定後，確有安非他命陽性反應，足資佐證。
(五)扣案毒品海洛因係警方於被告車上查獲，業據證人即查獲之警員甲○○於本院審
    理中到庭具結屬實，依卷附台灣台中地方法院檢察署刑案資料查註紀錄表及台灣
    高等法院被告全國前案紀錄表所載，被告前於八十二年、八十五年、八十六年間
    ，固曾因施用安非他命毒品為法院判處徒刑，惟於本案前均未曾有販賣海洛因之
    前案紀錄，參酌被告於檢察官偵查中，坦承扣案之海洛因為供施用第一級毒品之
    用；又被告係以開計程車為業，業據證人即與其交換班之司機丁○○到庭具結屬
    實，既係計程車司機，而扣得之毒品分裝袋又僅十三個，亦未扣得電子秤，被告
    辯稱毒品分裝袋係供分裝毒品作為開計程車時，在車上隨時可施用毒品之用，而
    扣案之海洛因一袋又僅淨重一．九一公克（包裝重０．三二公克），被告辯稱上
    開海洛因係供自己施用而持有，尚非無據。
(六)此外，復查無其他積極證據足資證明被告有何幫助販賣第二級毒品安非他命及意
    圖販賣而持有第一級毒品海洛因之犯行，僅能論以幫助轉讓第二級毒品末遂罪及
    持有第一級毒品罪。事證明確，被告犯行堪以認定，應予依法論科。另被告請求
    傳訊證人己○○、丙○○、庚○○，核無必要，併為敘明。
二、核被告乙○○所為交付安非他命予丙○○之行為，係犯毒品危害防制條例第八條
    第四項、第二項、刑法第三十條第一項之幫助轉讓第二級毒品未遂罪；所為持有
    海洛因之行為，係犯毒品危害防制條例第十一條第一項之持有第一級毒品罪。公
    訴意旨認應依幫助販賣第二級毒品罪及意圖販賣而持有第一級毒品處斷，尚有未
    洽，惟起訴事實相同，爰變更起訴法條，併予敘明。被告幫助他人犯轉讓第二級
    毒品罪，為從犯，爰依刑法第三十條第二項之規定，按正犯所犯之刑減輕之。被
    告已著手於幫助他人轉讓第二級毒品行為之實施，未生既遂之結果，爰依刑法第
    二十六條前段之規定，按既遂犯之刑度減輕其刑。被告所犯幫助轉讓第二級毒品
    毒品罪與持有第一級毒品罪，犯意各別，罪名不同，應分論併罰。被告前於八十
    五年間曾犯違反肅清煙毒條例之罪，經本院判處有期徒刑九月，於八十七年三月
    三十一日保護管束期滿執行完畢，有台灣台中地方法院檢察署刑案資料查註紀錄
    表乙紙在卷可稽，五年內再犯有期徒刑以上之本罪，為累犯，應依刑法第四十七
    條規定，加重其刑，並先加後減。爰審酌被告前於八十二年、八十五年間，曾因
    施用安非毒品犯行，經法院四度判處如事實欄所示徒刑，其素行顯屬不良，犯罪
    之動機係出於幫助朋友交付毒品，交付安非他命予他人助長施用毒品習慣，更難
    戒斷吸毒惡習，犯後大致坦承不諱等一切情狀，量處如主文所示之刑，並定其應
    執行之刑。扣案如主文所示之物，安非他命及海洛因應依毒品危害防制條例第十
    八條第一項前段依法宣告沒收並銷燬之，其餘為被告所有且持有第一級毒品犯罪
    之用，應依刑法第三十八條第一項第二款規定，宣告沒收。
三、公訴意旨另以被告自八十八年六、七月間起連續三次幫助己○○運送所販賣之毒
    品，交付買受人，每次由己○○免費提供安非他命約０．三公克供其吸用，作為
    幫助己○○販賣之代價，因認被告此部分犯行與其前開交付安非他命予丙○○有
    罪部分具有連續犯之關係。訊據被告乙○○，對於連續三次幫助己○○運送販賣
    之安非他命毒品之事實，矢口否認有何幫助販賣安非他命之犯行。經查：公訴人
    認被告此部分犯行有罪，無非以被告於警訊中自白為其論據。惟查，如前所述，
    上開警訊筆錄之真實性為被告所否認，又與被告於偵查、審理中所為之供述不符
    ，而警訊錄音帶因九二一震災浸水，無從提供，並據證人即查獲警員甲○○到庭
    具結屬實，在無其他補強證據下，尚難以上開警訊筆錄為被告此部分有罪之惟一
    證據。退一步言，縱被告於警訊中之自白可採，上開警訊筆錄，對於八十八年六
    月、七月間，被告三次幫助己○○運送販賣之毒品安非他命之相關時間、地點、
    數量、交易對象、交易金額，均付之闕如，而丙○○供稱八十八年七月三、四日
    向己○○購買安非他命時，交貨者為己○○本人，並非被告乙○○，從而本院亦
    難僅以上開警訊筆錄內所載「我總共替「小易」女子交易毒品已三次」之一句供
    述，即推論被告於八十八年七月十六日前（或含當次）確曾三次幫助己○○販賣
    安非他命毒品犯行，就此部分犯行，原應為無罪之諭知，惟公訴人認此部分與前
    開轉讓第二級毒品有罪部分為連續犯之關係，爰不另為無罪之諭知，附為敘明。
據上論斷，應依刑事訴訟法第二百九十九條第一項前段、第三百條，毒品危害防制條
例第八條第四項、第二項、第十一條第一項、第十八條第一項前段，刑法第十一條前
段、第三十條第一項、第二項、第二十六條前段、第四十七條、第五十一條第五款、
第三十八條第一項第二款，判決如主文。
中      華民      國    八十九    年      十      月    三十      日
                                          法  官  陳 學 德
右正本證明與原本無異。
如不服本判決，應於判決送達後十日內向本院提出上訴狀，上訴於臺灣高等法院臺中
分院( 須附繕本 )。
                                          書記官
中      華      民      國    八十九    年      十一    月      一      日
附錄：論罪科刑法條
毒品危害防制條例第八條
轉讓第一級毒品者，處一年以上七年以下有期徒刑，得併科新台幣一百萬
元以下罰金。
轉讓第二級毒品者，處六月以上五年以下有期徒刑，得併科新台幣七十萬
元以下罰金。
轉讓第三級毒品者，處三年以下有期徒刑，得併科新台幣三十萬元以下罰
金。
前三項之未遂犯罰之。
毒品危害防制條例第十一條第一項
持有第一級毒品者，處三年以下有期徒刑、拘役或新台幣五萬元以下罰金
。


司法院資訊處製作；財團法人民間司法改革基金會備份。
